【裁判字號】    97,上易,895
【裁判日期】    971217
【裁判案由】    竊盜等
【裁判全文】
臺灣高等法院高雄分院刑事判決         97年度上易字第895號
上  訴  人
即  被  告  甲○○
上列上訴人因竊盜等案件，不服臺灣高雄地方法院97年度審易字
第1556號中華民國97年9 月19日第一審判決（起訴案號：臺灣高
雄地方法院檢察署97年度偵字第11591 號），提起上訴，本院判
決如下：
     主  文
原判決關於服用酒類，不能安全駕駛動力交通工具而駕駛，暨定
應執行刑部分，均撤銷。
甲○○服用酒類，不能安全駕駛動力交通工具而駕駛，累犯，處
有期徒刑貳月。
其他上訴駁回（即竊盜部分）。
前開上訴駁回所處有期徒刑陸月，與第二項撤銷改判部分所處之
刑，應執行有期徒刑柒月。
     事  實
一、甲○○前於民國83年間，因違反肅清煙毒條例及麻醉藥品管
    理條例等案件，經本院以83年度上訴字第3194號分別判處有
    期徒刑3 年、4 月，定應執行刑為有期徒刑3 年2 月確定，
    於85年6 月12日假釋出監，惟嗣經撤銷假釋，應執行殘刑1
    年10月；復因違反肅清煙毒條例案件，經本院以87年度上訴
    字第609 號判處有期徒刑3 年3 月確定，並與前開殘刑接續
    執行，而於91年8 月12日縮短刑期假釋出監，至92年11月9
    日假釋期滿未經撤銷而視為執行完畢。詎其猶不知悛悔，明
    知服用酒類已處於不能安全駕駛之狀態者，不得駕駛動力交
    通工具，且其於97年4 月16日17時許在高雄縣燕巢鄉某工廠
    飲酒後，已達不能安全駕駛之狀態，竟因於同日17時50分許
    ，行經高雄市○○區○○路801 號「嘉霆家具行」前，見丙○○所有，上載有寢具1 批之車牌號碼4360-XD 號自用小貨
    車（該小貨車價值約新臺幣〔下同〕50萬元，寢具則價值約
    30萬元）停放該址，且車內電門插有鑰匙未予拔出，而起貪
    念，基於為自己不法所有之意圖，逕以該鑰匙開啟電門之方
    式，發動該小貨車並駛離現場，而竊取得逞。嗣於同日18時
    5 分許，甲○○駕駛前開小貨車在旗楠路、高速公路北上匝
    道口停等紅燈之際，遭發覺上情之丙○○上前加以攔停，甲○○因欲逃離現場，竟倒車後退，然因不慎撞及安全島上之
    鐵管，乃致丙○○受有右小腿撕裂傷2 公分之傷害（涉嫌傷
    害部分業經撤回告訴，並由原審另為不受理判決確定），適
    斯時經過當地之員警乙○○見事有異狀而上前查看，甲○○
    一時心急，竟趁隙下車逃逸，並進入高雄市○○路692 號民
    宅躲藏（無故侵入住居部分由檢察官另行偵辦），嗣經乙○○請求警力支援，始入內將甲○○予以逮捕。甲○○經警逮
    捕後，於酒後駕車犯行未被發覺前，即主動告以員警其飲酒
    後駕車之情事，員警始於同日19時32分對其施以酒精濃度測
    試，而測得其呼氣酒精濃度高達每公升0.53毫克（0.53MG\L
    ）。
二、案經高雄市政府警察局楠梓分局報請臺灣高雄地方法院檢察
    署檢察官偵查起訴。
     理  由
壹、證據能力方面：
    按傳聞法則之重要理論依據，在於傳聞證據未經當事人之反
    對詰問予以核實，乃予排斥，惟若當事人已放棄對原供述人
    之反對詰問權，於法院審判時表明同意該等傳聞證據可作為
    證據，基於證據資料愈豐富，愈有助於真實發現之理念，並
    貫徹刑事訴訟法修法加重當事人進行主義之精神，確認當事
    人對於證據能力有處分權之制度，傳聞證據經當事人同意作
    為證據，法院認為適當者，亦得為證據。本件檢察官、被告
    於本院準備程序時已表示對於全案卷證所存證據均同意有證
    據能力（見本院卷第37至38頁），本院復斟酌該等證據並非
    非法取得，亦無證明力明顯過低之情形，以之作為證據，應
    屬適當，是依刑事訴訟法第159 條之5 第1 項規定，應認該
    等證據均得採為證據。
貳、實體方面：
一、訊據被告甲○○固坦承有酒後駕車之事實，惟矢口否認有何
    竊盜犯行，並辯稱：當天伊是因酒醉，而將丙○○誤認成積
    欠伊債務的友人「阿文」，一時氣憤，才會將該小貨車開走
    ，伊並沒有竊盜的犯意；另就酒醉駕車部分，員警已掣單舉
    發，雖其尚未繳款，惟刑事部分仍不得再予以重複處罰云云
    。經查：
  (一)竊盜部分：
  1.被告確有於97年4 月16日17時50分許，行經高雄市○○區○○路801 號「嘉霆家具行」前，因見證人即被害人丙○○所
    有之車牌號碼4360-XD 號自用小貨車（其上載有寢具1 批）
    停放該址，且車內電門插有鑰匙未予拔出，遂臨時起意，以
    該鑰匙開啟電門之方式，將該小貨車駛離現場，而竊取得逞
    之事實，業據被告於偵查及原審坦承不諱（分別見偵卷第11
    至12頁、原審卷第20頁反面），核與證人丙○○於警詢及偵
    查中所述情節（見警卷第6 至8 頁、偵卷第12頁），大致相
    符；並有贓物認領保管單、照片等件在卷可稽（見警卷第20
    頁、第26至35頁），是此部分之事實，足堪認定。
  2.被告雖執前揭情詞置辯，惟證人丙○○所有之前開小貨車價
    值約50萬元，車上裝載之寢具則價值約30萬元，業經證人丙○○於警詢證陳甚明（見警卷第8 頁），然據被告自陳：伊
    綽號「阿文」之友人係積欠伊3 萬元等語（見本院卷第53頁
    ），則於二者價值相差近約27倍之情形下，若謂被告僅因「
    阿文」積欠其3 萬元未還，即一時氣憤，而將該合計價值近
    乎百萬之車輛及寢具一併取走，誠然有違常情，而難以遽信
    。
  3.又證人丙○○於道路上發覺被告駕駛其所有之前開車輛後，
    即自後追趕，並趁被告於旗楠路與高速公路匝道口停等紅燈
    之際，上前抓住被告之衣領，然被告此時竟將該車倒退，致
    撞及安全島上之鐵管，且準備再度將車駛離現場等情，亦經
    證人丙○○於警詢證陳甚明（見警卷第7 頁），則若被告確
    係誤認證人丙○○係其友人「阿文」，其何以於丙○○表明
    身分後，不立即下車解釋原委，反準備再度將車駛離，更於
    員警乙○○到場後，棄車逃入附近民宅藏匿？觀其所為，在
    在均與常情有違，且益徵其前開所辯之不足採。
  4.再被告是日為警查獲時，固經測得其酒精濃度高達每公升0.
    53毫克，然觀諸被告斯時尚能駕駛該小貨車一段距離，直至
    遭證人丙○○追獲，而要求被告下車之時，被告始於倒車時
    撞及安全島上之鐵管而肇事乙節，顯見被告或有可能因飲酒
    而影響其駕駛操控能力，然行竊之時，其意識應甚為清晰無
    訛，是被告辯稱伊是因酒醉始將丙○○誤認成積欠伊債務的
    友人「阿文」云云，應係事後圖卸之詞，至為灼然。
  5.綜上，被告上揭所辯，並無可採，事證明確，其竊盜犯行，
    洵堪認定。
  (二)服用酒類，不能安全駕駛動力交通工具而駕駛部分：
  1.被告確有於上揭時、地飲用酒類後，仍於道路上駕駛動力交
    通工具（即前開小貨車）之事實，業經認明如上。又被告自
    97年4 月16日17時許飲酒後，迄至同日19時32分許，為警檢
    測其呼氣酒精濃度時，其呼氣酒精濃度仍高達每公升0.53毫
    克之情，業據被告自承在卷（見警卷第4 頁），並有酒精濃
    度測試單1 紙存卷足憑（見警卷第22頁），是由此可推知被
    告於當日17時50分許駕駛前開小貨車時，其呼氣酒精濃度應
    高於每公升0.53毫克無疑。
  2.按刑法第185 條之3 規定服用酒類致不能安全駕駛動力交通
    工具而駕駛罪，係抽象危險犯，並不以發生具體危險為必要
    ，至所謂酒醉狀態，只需一般評價程度達於對車輛駕駛行為
    失其必要之注意力或判斷力之虞即可，至實際上對駕駛行為
    是否發生具體危險，則並不重要，而服用酒類不能安全駕駛
    動力交通工具之認定，參考目前醫學上一致見解，呼氣酒精
    濃度達每公升0.25毫克以上時，將使駕駛人產生複雜之技巧
    障礙、駕駛能力變壞之行為表現，肇事比率比一般未飲酒時
    高出2 倍；呼氣酒精濃度達每公升0.5 毫克以上時，將使駕
    駛人產生說話含糊、腳步不穩之行為表現，肇事比率比一般
    未飲酒時高出7 倍（此為本院辦理刑事審判職務經驗所知之
    事項），本件被告駕駛車輛時，其呼氣酒精濃度既高於每公
    升0.53毫克，有如前述，則被告斯時已達不能安全駕駛之標
    準，足堪認定。
  3.至被告辯稱伊酒醉駕車部分，員警既已掣單舉發，刑事部分
    若再予處罰，即屬一事二罰，故不得再對伊科以刑事處罰云
    云。然按，「一行為同時觸犯刑事法律及違反行政法上義務
    規定者，依刑事法律處罰之。」行政罰法第26條第1 項前段
    定有明文。而其立法意旨明確說明：「一行為同時觸犯刑事
    法律及違反行政法上義務規定時，由於刑罰與行政罰同屬對
    不法行為之制裁，而刑罰之懲罰作用較強，故依刑事法律處
    罰，即足資警惕時，實無一事二罰再處行政罰之必要。且刑
    事法律處罰，由法院依法定程序為之，較符合正當法律程序
    ，應予優先適用。」是本件雖經員警掣單與發被告酒後駕車
    之交通違規行為，然被告酒後既已達不能安全駕駛，而該當
    刑法第185 條之3 規定之服用酒類致不能安全駕駛動力交通
    工具而駕駛罪，依諸前揭說明，自應優先課以刑事處罰。至
    員警掣單舉發部分，則應由被告另循行政程序管道予以申訴
    ，尚非得執之以免除本件刑事處罰。
  4.綜上，被告既有飲酒後不能安全駕駛，而該當刑法第185 條
    之3 規定之服用酒類致不能安全駕駛動力交通工具而駕駛罪
    之行為，而其主張其此部分所為，業經員警掣單舉發即不得
    再予以刑事處罰等語，又無足採，則自應依法予以論罪科刑
    。
二、核被告甲○○所為，係犯刑法第320 條第1 項之竊盜罪，及
    同法第185 條之3 服用酒類不能安全駕駛動力交通工具而駕
    駛罪。被告所犯上開2 罪，犯意各別，行為互殊，應予分論
    併罰。又被告前於83年間，因違反肅清煙毒條例及麻醉藥品
    管理條例等案件，經本院以83年度上訴字第3194號分別判處
    有期徒刑3 年、4 月，定應執行刑為有期徒刑3 年2 月確定
    ，於85年6 月12日假釋出監，惟嗣經撤銷假釋，應執行殘刑
    1 年10月；復因違反肅清煙毒條例案件，經本院以87年度上
    訴字第609 號判處有期徒刑3 年3 月確定，並與前開殘刑接
    續執行，而於91年8 月12日縮短刑期假釋出監，至92年11月
    9 日假釋期滿未經撤銷而視為執行完畢之情，有臺灣高等法
    院被告前案紀錄表在卷足憑，被告受徒刑執行完畢後，5 年
    以內故意再犯有期徒刑以上之前開2 罪，均論以累犯，並各
    依法加重其刑。再被告於其酒後駕車犯行未被發覺前，主動
    告知員警，並接受裁判之情，業經證人乙○○證陳在卷（見
    本院卷第49頁），堪認被告此部分所為，符合自首之要件，
    爰依刑法第62條前段之規定減輕其刑，並與前開加重部分，
    依法先加後減之。
三、原審就被告甲○○竊盜部分，認罪證明確，因而適用刑法第
    320 條第1 項、第47條第1 項，刑法施行法第1 條之1 等規
    定，並審酌被告任意竊取他人財物，雖有不該，惟念其於原
    審坦承犯行、態度良好，復斟酌被告之犯罪動機、目的與手
    段，並兼衡其品行、生活狀況及智識程度等一切情狀，量處
    有期徒刑6 月，經核原判決此部分之認事用法，均無不合，
    量刑亦屬允當，被告上訴意旨否認犯罪，指摘原判決此部分
    不當，為無理由，應予駁回。
四、又原審認被告服用酒類，不能安全駕駛動力交通工具而駕駛
    部分，犯罪事證明確，因而予以論科，固非無見。惟被告就
    此罪行符合刑法自首之要件，前已述及，然原判決漏未審酌
    此部分，致未斟酌是否予以減刑，尚有未合。被告上訴意旨
    執前詞指摘原判決此部分不當，雖無理由，然原判決此部分
    既有可議之處，自應由本院將之撤銷改判（原判決應執行刑
    部分應一併撤銷）。爰審酌被告係一智識成熟之成年人，明
    知於飲酒後已達不能安全駕駛之程度，若猶貿然駕車上路，
    易致本身及其他用路人於使用道路時生有危險之虞，竟無視
    於自己及其他參與道路交通不特定人之生命、身體安全，仍
    於酒醉後駕車上路，其行為誠屬不該，惟念其犯後坦承酒後
    駕車行為等一切情狀，量處有期徒刑2 月，並與前開上訴駁
    回竊盜部分所處之刑，定其應執行刑為有期徒刑7 月。
、被告雖聲請傳訊證人丙○○證明其斯時確係將丙○○誤認為
    「阿文」，然被告確有竊盜犯行，業經本院認明如上。且縱
    使被告於丙○○攔停其車時，曾告知丙○○其係認錯人，然
    此不過係被告片面之詞，是否出於卸責，並非無疑，是實難
    憑據被告曾告知丙○○此情，即遽為其所言必定為真，並進
    而為其並無竊盜犯意之認定，故本院認並無再予傳訊丙○○
    到庭之必要，併此敘明。
肆、被告被訴傷害（原審誤為過失傷害）部分，業經原審為不受
    理判決確定，茲不再論列。
據上論結，應依刑事訴訟法第368 條、第369 條第1 項前段、第
364 條、第299 條第1 項前段，刑法第185 條之3 、第47條第1
項、第62條前段、第51條第5 款，刑法施行法第1 條之1 ，判決
如主文。
本案經檢察官張金塗到庭執行職務。
中    華    民    國    97    年    12    月    17    日
              刑事第一庭    審判長法  官  翁慶珍
                                  法  官  莊崑山
                                  法  官  徐美麗
以上正本證明與原本無異。
不得上訴。
中    華    民    國    97    年    12    月    17    日
                                  書記官  賴梅琴
附錄本判決論罪科刑法條：
《刑法第185條之3》
服用毒品、麻醉藥品、酒類或其他相類之物，不能安全駕駛動力
交通工具而駕駛者，處1 年以下有期徒刑、拘役或科或併科15萬
元以下罰金。
《刑法第320條》
意圖為自己或第三人不法之所有，而竊取他人之動產者，為竊盜
罪，處 5 年以下有期徒刑、拘役或 5 百元以下罰金。
意圖為自己或第三人不法之利益，而竊佔他人之不動產者，依前
項之規定處斷。
前二項之未遂犯罰之。


司法院資訊處製作；財團法人民間司法改革基金會備份。
